臺灣屏東地方法院民事判決　　　　　　 110年度小上字第19號
上　訴　人　遠東國際商業銀行股份有限公司
法定代理人　侯金英　
訴訟代理人　陳巧姿　
被 上訴 人　王美蓮　
上列當事人間請求給付簽帳卡消費款事件，上訴人對於民國110
年9 月13日本院潮州簡易庭110 年度潮小字第410 號第一審判決
提起上訴，本院判決如下：
    主  文
上訴駁回。
第二審訴訟費用新臺幣1500元由上訴人負擔。
    事實及理由                             
壹、程序：
一、民事訴訟法第436 條之24：「（第1 項）對於小額程序之第
    一審裁判，得上訴或抗告於管轄之地方法院，其審判以合議
    行之。（第2 項）對於前項第一審裁判之上訴或抗告，非以
    其違背法令為理由，不得為之」。
二、上訴人提起上訴，指摘原審判決認事用法有違證據法則、經
    驗法則，有判決違背法令之情形，依上規定，程序上為合法
    。
貳、實體：
一、上訴人起訴主張：
（一）被上訴人向其申請信用卡（下稱系爭信用卡）消費使用，
      迄96年3 月1 日尚積欠新臺幣（下同）3 萬9648元（含消
      費款4703元、預借現金2 萬9250元、已到期之利息3895元
      及違約金1800元），屢經催討，被上訴人仍拒不還款。又
      因被上訴人前有申請信用卡之經驗及有多筆清償消費款項
      紀錄，甚至臨櫃辦理預借現金，應係被上訴人親自消費，
      而非遭盜用。爰依消費借貸法律關係提起本件訴訟。
（二）聲明：被上訴人應給付上訴人3 萬9648元，及其中本金3
      萬3953元自96年5 月4 日起至104 年8 月31日止，按週年
      利率19.71 ％計算之利息，暨自104 年9 月1 日起至清償
      日止，按週年利率14.99 ％計算之利息。
二、被上訴人答辯：
（一）其有在系爭信用卡申請書（下稱系爭申請書）上簽名，但
      當時是飯店經理即訴外人王子欽拿給我簽的，說要辦保險
      使用；因其不懂中文，不清楚所簽文件內容為何，簽名時
      系爭申請書上其他部分均空白。其身分證及健保卡放在飯
      店的抽屜內被王子欽拿走，其從未收受系爭信用卡，也未
      持卡消費或支付信用卡帳單，更未授權任何人以其名義使
      用信用卡等語。
（二）聲明：上訴人之訴駁回。
三、原審判決認為上訴人未能舉證證明系爭信用卡為被上訴人持
    卡消費，駁回上訴人之訴。上訴人不服提起上訴，上訴意旨
    略以：被上訴人承認在系爭申請書上簽名，且系爭信用卡及
    帳單寄送地址為被上訴人實際居住地，被上訴人不能推諉不
    知，並應就盜用一事負舉證責任；被上訴人任由他人使用其
    信用卡消費，未盡保管義務，違反系爭信用卡約定條款，仍
    應負清償責任。又被上訴人有多次清償系爭信用卡消費款及
    預借現金的紀錄，而預借現金須本人親持證件至櫃臺辦理，
    可見系爭信用卡為被上訴人所申辦。另原審未調查被上訴人
    之證件是否實際為王子欽拿走，且王子欽與被上訴人性別不
    同，商家應不會同意消費。而原審也未要求被上訴人舉證證
    明證件如何會為他人取得使用，違反舉證責任分配法則。因
    此，原審所為認定違反證據法則及經驗法則。並聲明：㈠原
    判決廢棄。㈡被上訴人應給付上訴人3 萬9648元，及其中本
    金3 萬3953元自96年5 月4 日起至104 年8 月31日止，按週
    年利率19.71 ％計算之利息，暨自104 年9 月1 日起至清償
    日止，按週年利率14.99 ％計算之利息。
四、本院之判斷：         
（一）民事訴訟法第436 條之14：「有下列各款情形之一者，法
      院得不調查證據，而審酌一切情況，認定事實，為公平之
      裁判︰（第1 款）經兩造同意者。（第2 款）調查證據所
      需時間、費用與當事人之請求顯不相當者」。且「當事人
      於第二審程序，不得為訴之變更、追加或提起反訴」或「
      提出新攻擊或防禦方法」，同法第436 條之27、第436 條
      之28本文也有明定。因上訴人所請求之金額僅3 萬9648元
      及其中本金3 萬3953元之利息，數額不大，依上規定，本
      院自得不調查證據，審酌一切情況，認定事實，為公平之
      裁判。故本件得據為判決基礎之訴訟資料，應以當事人於
      第一審言詞辯論終結前提出者為限。
（二）上訴人主張依消費借貸法律關係，對被上訴人請求系爭信
      用卡消費款，係主張權利存在，依舉證責任之分配，應就
      權利發生之構成要件事實為舉證，亦即必須證明兩造間成
      立消費借貸法律關係；並於舉證不足時，負敗訴之責任。
      原審據此認為上訴人應提出證據，證明被上訴人有申辦系
      爭信用卡並持卡消費之事實，並未違反舉證責任分配法則
      及證據法則。
（三）被上訴人雖不爭執在系爭申請書上簽名，惟兩造間成立消
      費借貸法律關係之前提，必須是被上訴人「有認識」到其
      簽名行為「具有法律上的重要性」，而透過申辦系爭信用
      卡之方式，與上訴人合意成立消費借貸法律關係。被上訴
      人既然否認有要與上訴人成立消費借貸之意思表示，辯稱
      其不認識中文字，不清楚所簽文件內容為何，且參以被上
      訴人國民身分證背面，已明確記載其出生地為菲律賓，父
      母姓名均非我國取名的習慣用字，可推知可能均為外籍人
      士，未受我國義務教育，則被上訴人是否有能力足以閱讀
      並理解系爭申請書上記載的全部內容，自應由上訴人審核
      時為充分之徵信調查，並舉出證據以證明之。惟依上訴人
      所提出之證據資料，僅能證明登記在被上訴人名義下的信
      用卡，有消費及繳款紀錄，且有預借現金之紀錄，但並未
      提出被上訴人「親自辦理」或確認「有申辦系爭信用卡、
      刷卡消費或預借現金之意思表示」的證據，則上訴人於舉
      證不足時，自應負敗訴之責任。
（四）上訴人既不能證明被上訴人有申辦系爭信用卡而成立消費
      借貸法律關係之意思，則於被上訴人不知道有辦卡的情況
      下，自不能遽認被上訴人有刷卡消費或預借現金行為，或
      同意他人代辦之意思表示，而使被上訴人負本件消費借款
      之清償責任。原審據此認定上訴人主張不可採信，並未違
      反證據法則及經驗法則。
五、綜上所述，上訴人依消費借貸法律關係，請求被上訴人應給
    付上訴人3 萬9648元，及其中本金3 萬3953元之利息，不能
    證明被上訴人確有申辦系爭信用卡、刷卡消費或預借現金之
    意思表示。原審為上訴人敗訴之判決，於法核無不合，上訴
    論旨指摘原判決違反證據法則及經驗法則，求予廢棄改判，
    為無理由，爰不經言詞辯論，逕以判決駁回。
六、依民事訴訟法第436 條之29第2 款、第436 條之32第1 項、
    第2 項、第449 條第1 項、第78條、第436 條之19第1 項，
    判決如主文。
中    華    民    國   111    年    1     月    20    日
                  民事第三庭    審判長法  官  陳怡先
                                      法  官  李育任         
                                      法  官  李宗濡          
正本係照原本作成。
本件不得上訴。
中    華    民    國   111    年    1     月    20    日
                                      書記官  林佳慧